臺灣高等法院民事判決
109年度家上字第216號
上  訴  人  喻達人
被  上訴人  吳芳慧

上列當事人間請求離婚事件，上訴人對於中華民國109年5月15日
臺灣新北地方法院108年度婚字第665號第一審判決提起上訴，本
院於109年11月24日言詞辯論終結，判決如下：
    主      文
上訴駁回。
第二審訴訟費用由上訴人負擔。
    事實及理由
壹、程序方面
一、按送達於住居所、事務所或營業所不獲會晤應受送達人者，
    得將文書付與有辨別事理能力之同居人或受僱人，民事訴訟
    法第137條第1項定有明文。受公寓大廈管理委員會僱用之管
    理員，其所服勞務包括為公寓大廈住戶接收文件者，性質上
    應屬全體住戶之受僱人，即與上開規定之受僱人相當；郵政
    機關之郵差送達文書於住居所、事務所或營業所，不獲會晤
    應受送達人，而將文書付與上開公寓大廈管理員者，為合法
    送達；至該管理員何時將文書轉交應受送達人，對已生之合
    法送達效力不受影響（最高法院90年台抗字第86號裁判意旨
    參照）。查本院民國109年11月24日之言詞辯論通知書（下
    稱系爭言詞辯論通知書）已於同年10月28日送達於上訴人之
    住所，經其住所之公寓大廈管理委員會僱用之管理員簽收，
    並蓋有管理委員會之收發章戳，有送達證書可稽（見本院卷
    51頁），系爭言詞辯論通知書業已合法送達於上訴人，合先
    敘明。
二、上訴人經合法通知未於言詞辯論期日到場，核無民事訴訟法
    第386條所列各款情形，爰依被上訴人之聲請，由其一造辯
    論而為判決。　　
貳、實體方面
一、被上訴人主張：兩造於民國82年3月11日結婚，育有一子，
    已成年。上訴人於婚前曾在證券公司任職2年，然因虧空、
    玩賭博性電玩而負債，伊曾以家人之房地貸款新臺幣（下同
    ）100萬元幫上訴人償還債務。上訴人於婚後仍不改賭博習
    性，且長年以言語辱罵伊；兩造自95年間起即已分房，無夫
    妻之實，自99年初起幾乎無交談與互動，已形同陌路。上訴
    人更自104年2月起不願分擔家計，亦曾威脅要分房子持分才
    願意離婚，主觀上已無維持婚姻之意願。伊因長年隱忍被上
    訴人致身心失序成疾，詎料上訴人在伊羅癌後竟說出怎麼不
    去死一死等語，顯已無維持婚姻之意願，兩造感情已經破裂
    ，婚姻難期修復，有難以維持婚姻之重大事由存在，且為可
    歸責上訴人一方之事由所致。爰依民法第1052條第2項規定
    ，求為准兩造離婚之判決（原審判決准兩造離婚，上訴人不
    服，提起上訴）。答辯聲明：上訴駁回。
二、上訴人未曾到場，據其在原審到場陳述略以：伊有去打小鋼
    珠，但否認有辱罵被上訴人「下賤女」、「幹妳娘」、「趕
    快去跳樓」、「趕快去死」等語；兩造爭吵時互有言語侮辱
    ，但近5、6年來已沒有爭吵，很少講話。伊於104年前都有
    給付被上訴人生活費，被上訴人至108年12月1日止之健保費
    都是伊支付。伊自104年起就睡在家中客廳，白天晚上都不
    能開燈，也不能開冷氣、不能使用洗衣機。伊不願離婚，被
    上訴人就兩造婚姻破裂之可歸責性比伊高等語，資為抗辯。
    上訴聲明：㈠原判決廢棄。㈡被上訴人在第一審之訴駁回。 
三、兩造不爭執事項：
    兩造於82年3月11日結婚，婚後育有已成年一子喻大維，婚
    姻關係現存續中，有被上訴人提出之戶籍謄本可證（見原審
    卷25、27頁）。
四、本件被上訴人依民法第1052條第2項規定請求與上訴人離婚
    ，有無理由，論述如下：
(一)按依民法第1052條第2項規定，有同法條第1項以外之重大事
    由，難以維持婚姻者，夫妻之一方得請求離婚；但其事由應
    由夫妻之一方負責者，僅他方得請求離婚。該項規定之立法
    意旨，在使夫妻請求裁判離婚之事由較富彈性；所稱難以維
    持婚姻之重大事由者，係以婚姻是否已生破綻而無回復之希
    望為其判斷之標準。而婚姻是否已生破綻無回復之希望，應
    依客觀之標準，即難以維持婚姻之事實，是否已達於倘處於
    同一境況，任何人均將喪失維持婚姻之意願而定（最高法院
    95年度台上字第2924號判決意旨參照）。又婚姻係以夫妻共
    同生活為目的，應以誠摰相愛為基礎，配偶應互相協力保持
    共同生活之圓滿、安全及幸福，夫妻應互相尊重以增進情感
    之和諧，倘夫妻雙方誠摰互愛之感情基礎，已不復存在，依
    一般人生活經驗之客觀標準，難期修復，而不能達夫妻共同
    生活之婚姻目的，應可認係民法第1052條第2項所定難以維
    持婚姻之重大事由。再，難以維持之重大事由，於夫妻雙方
    就該事由均須負責時，應比較衡量雙方之有責程度，僅責任
    較輕之一方，得向責任較重之他方請求離婚，如雙方之有責
    程度相同，則雙方均得請求離婚，以符公平，且符合民法第
    1052條第2項規定之立法目的（最高法院90年度台上字第163
    9號判決意旨參照）。
(二)本件被上訴人主張上訴人婚後長年以言語辱罵伊、賭博成性
    、自104年2月起不願分擔家計，兩造已分房多年，伊因長年
    隱忍致身心失序成疾等情，業據被上訴人提出診斷證明書影
    本4件、上訴人所寫承諾書及切結書影本4件，並兩造之子喻
    大維證述兩造婚姻不睦情形，於109年1月3日經原法院公證
    處認證之文件1份為證（見原審卷29-31、97-111、119-121
    頁）；喻大維並到場證稱：伊公證的內容，就是伊從小就知
    道上訴人有賭博、打小鋼珠的嗜好，一年有一、兩百天不在
    家，兩造經常因此發生爭吵，伊曾經看過上訴人打被上訴人
    ；比較有印象是幼年時，上訴人曾經衝進浴室把被上訴人推
    倒；還有一、兩次兩人發生爭吵，上訴人衝進被上訴人書房
    打被上訴人巴掌；從伊上大學前一、二年，兩造就分房睡，
    十多年已經沒有互動，有時一年、或是半年完全沒有交談；
    上訴人有答應要戒掉打小鋼珠，被上訴人原諒上訴人，恢復
    交談，但之後上訴人又不回家，兩人又不交談；伊確定上訴
    人至少有4、5年沒有支付家庭生活費用，起火點是有次上訴
    人說要支付，但用羞辱的方式把3,000元丟到地上，被上訴
    人難以接受，不拿錢，從此上訴人就沒有再支付家庭生活費
    用；被上訴人罹癌開刀後幾天，讓伊留紙條給上訴人知道，
    上訴人有去探病，後來半年被上訴人要作化療，上訴人又恢
    復打小鋼珠，沒來照顧；兩造吵架，上訴人有對被上訴人說
    過「趕快去死一死」；上訴人說他使用家電受限不是事實，
    伊覺得上訴人會這樣想是因為他們沒有交談，生活作息不同
    ，上訴人有半夜出門打小鋼珠的習慣，早上或半夜才回來，
    躺在沙發看電視看到睡著，等於被上訴人睡覺時燈亮著；上
    訴人去小鋼珠店回來衣服有煙味，上訴人又累積一、兩週才
    洗，被上訴人對味道敏感無法接受而發生爭吵等語（見原審
    卷141-144頁）。查證人喻大維為兩造所生之子，與兩造之
    關係均為密切，所為證言應屬可採，被上訴人所為主張堪以
    採信。
(三)據上，上訴人婚後賭博成性，曾有以言詞辱罵及毆打被上訴
    人之家庭暴力行為，自104年2月起不願負擔家用，兩造更自
    99年初起幾無交談、互動，形同陌路，依一般人生活經驗之
    客觀標準，已難期修復夫妻共同生活之感情，而不能達夫妻
    共同生活之婚姻目的；雖上訴人辯稱不同意離婚，被上訴人
    之可歸責性較重云云，惟查上訴人之行為已對被上訴人造成
    精神上之痛苦，且欠缺尊重配偶之人格尊嚴，兩造之夫妻感
    情已經淡薄，夫妻間所應具備互信、互諒、互愛之情感基礎
    已不存在，客觀上顯難期待兩造繼續經營和諧圓滿之婚姻生
    活，亦難認上訴人有維繫婚姻之主觀意願，堪認兩造之婚姻
    已生重大破綻而無回復之可能，且上訴人就兩造婚姻發生破
    綻之原因應負較重之責任。從而被上訴人主張兩造間有難以
    維持婚姻之重大事由存在，依民法第1052條第2項規定，請
    求與上訴人離婚，應屬有據。　　
五、綜上所述，被上訴人依民法第1052條第2項規定請求與上訴
    人離婚，為有理由，應予准許。原審為上訴人敗訴之判決，
    並無不合；上訴意旨指摘原判決不當，求予廢棄改判，為無
    理由。
六、本件事證已臻明確，兩造其餘之攻擊或防禦方法及未經援用
    之證據，經本院斟酌後，認為均不足以影響本判決之結果，
    無逐一詳予論駁之必要。併此敘明。
七、據上論結，本件上訴為無理由，依民事訴訟法463條、第385
    條第1項前段、第449條第1項、第78條，判決如主文。
中　　華　　民　　國　　109 　年　　12　　月　　22　　日
                  家事法庭
                      審判長法  官  周祖民
                            法  官  林玉蕙
                            法  官  鄭威莉
正本係照原本作成。
如不服本判決，應於收受送達後20日內向本院提出上訴書狀，其
未表明上訴理由者，應於提出上訴後20日內向本院補提理由書狀
（均須按他造當事人之人數附繕本）上訴時應提出委任律師或具
有律師資格之人之委任狀；委任有律師資格者，另應附具律師資
格證書及釋明委任人與受任人有民事訴訟法第466 條之1第1項但
書或第2項（詳附註）所定關係之釋明文書影本。如委任律師提
起上訴者，應一併繳納上訴審裁判費。
中　　華　　民　　國　　109 　年　　12　　月　　24　　日
　　　　　　　　　　　　　  書記官  楊璧華
附註：
民事訴訟法第466條之1（第1項、第2項）：
對於第二審判決上訴，上訴人應委任律師為訴訟代理人。但上訴
人或其法定代理人具有律師資格者，不在此限。
上訴人之配偶、三親等內之血親、二親等內之姻親，或上訴人為
法人、中央或地方機關時，其所屬專任人員具有律師資格並經法
院認為適當者，亦得為第三審訴訟代理人。